【裁判字號】    98,上更(一),89
【裁判日期】    981008
【裁判案由】    違反毒品危害防制條例
【裁判全文】
臺灣高等法院高雄分院刑事判決      98年度上更(一)字第89號
上  訴  人
即  被  告  乙○○
                    （現另案於臺灣屏東監獄竹田分監執行中
指定辯護人  本院公設辯護人   于欣潔
上列上訴人因違反毒品危害防制條例案件，不服臺灣屏東地方法
院96年度訴字第942 號中華民國97年6 月5 日第一審判決（起訴
案號：臺灣屏東地方法院檢察署96年度偵字第3144、3145號），
提起上訴，判決後，經最高法院第一次發回更審，本院判決如下
：
    主  文
原判決關於乙○○販賣第一級毒品予丙○○（十罪）、戊○○（
二罪）、丁○○（七罪），販賣第二級毒品予己○○（十罪），
暨應執行刑部分，均撤銷。
乙○○共同犯附表一編號1 、2 、4 所示販賣第一級毒品罪，共
三罪，均累犯，附表一編號1 之罪，處有期徒刑拾陸年，褫奪公
權捌年，扣案如附表二編號3 、4 所示行動電話手機貳支（各含
0000000000號、0000000000號SIM 卡各壹張）與甲○○連帶沒收
，未扣案之販賣毒品所得新臺幣壹仟元與甲○○連帶沒收之，如
一部或全部不能沒收時，以其與甲○○之財產連帶抵償之，扣案
如附表二編號1 所示第一級毒品及附表二編號8 其中沾有海洛因
殘渣之藥鏟參支（其中貳支併沾有甲基安非他命殘渣）沒收銷燬
之，扣案上開毒品外包裝、扣案如附表二所示編號5 、6 之物均
沒收；附表一編號2 之罪，處有期徒刑拾陸年，褫奪公權捌年，
扣案如附表二編號3 、4 所示行動電話手機貳支（各含00000000
00號、0000000000號SIM 卡各壹張）與甲○○連帶沒收，未扣案
之販賣毒品所得新臺幣伍佰元與甲○○連帶沒收之，如一部或全
部不能沒收時，以其與甲○○之財產連帶抵償之，扣案如附表二
編號1 所示第一級毒品及附表二編號8 其中沾有海洛因殘渣之藥
鏟參支（其中貳支併沾有甲基安非他命殘渣）沒收銷燬之，扣案
上開毒品外包裝、扣案如附表二編號5 、6 所示之物均沒收；附
表一編號4 之罪，處有期徒刑拾陸年，褫奪公權捌年，扣案如附
表二編號3 、4 所示行動電話手機貳支（各含0000000000號、00
00000000號SIM 卡各壹張）與甲○○連帶沒收，未扣案之販賣毒
品所得新臺幣柒佰元與甲○○連帶沒收之，如一部或全部不能沒
收時，以其與甲○○之財產連帶抵償之，扣案如附表二編號1 所
示第一級毒品及附表二編號8 其中沾有海洛因殘渣之藥鏟參支（
其中貳支併沾有甲基安非他命殘渣）沒收銷燬之，扣案上開毒品
外包裝、扣案如附表二編號5 、6 所示之物均沒收。又共同犯附
表一編號3 所示販賣第二級毒品一罪，累犯，處有期徒刑捌年，
褫奪公權陸年，扣案上開附表二編號3 、4 所示行動電話手機貳
支（各含0000000000號、0000000000號SIM 卡各壹張）與甲○○
連帶沒收；未扣案之販賣毒品所得新臺幣壹仟元與甲○○連帶沒
收之，如一部或全部不能沒收時，以其與甲○○之財產連帶抵償
之，扣案如附表二編號2 所示第二級毒品及附表二編號8 其中沾
有甲基安非他命殘渣之藥鏟參支（其中貳支併沾有海洛因殘渣）
沒收銷燬之，扣案上開毒品外包裝、附表二編號5 、6 所示之物
均沒收。應執行有期徒刑拾捌年，褫奪公權捌年，扣案上開附表
二編號3 、4 所示行動電話手機貳支（各含0000000000號、0000
000000號SIM 卡各壹張）與甲○○連帶沒收，未扣案之販賣毒品
所得新臺幣參仟貳佰元與甲○○連帶沒收之，如一部或全部不能
沒收時，以其與甲○○之財產連帶抵償之，扣案上開附表二編號
1 、編號2 所示第一級毒品及第二級毒品、附表二編號8 沾有海
洛因或甲基安非他命殘渣之藥鏟肆支（其中貳支併沾有海洛因及
甲基安非他命殘渣，其中壹支僅沾有海洛因殘渣，另壹支僅沾有
甲基安非他命殘渣）沒收銷燬之，扣案上開毒品外包裝、扣案如
附表二編號5 、6 所示之物均沒收。其餘被訴部分（理由參部分
）無罪。
    事  實
一、緣甲○○明知海洛因、甲基安非他命係毒品危害防制條例所
    管制之第一級、第二級毒品，非經許可不得持有、販賣，竟
    意圖營利基於販賣第一級毒品海洛因、第二級毒品甲基安非
    他命之犯意，於不詳時間，在高雄縣鳥松鄉長庚醫院附近，
    向真實姓名不詳綽號「阿義」之成年男子，販入數量不詳之
    第一級毒品海洛因及第二級毒品甲基安非他命後，以夾鏈袋
    分成小包裝，並以其所有之門號0000000000號行動電話作為
    販賣毒品之聯絡工具，又因罹患腎藏病，需往來屏東、高雄
    洗腎，乃僱用乙○○幫助其養雞、購買三餐、整理家務之便
    ，在其無瑕處理毒品販賣事宜之際，協助其販賣毒品事宜。
    乙○○亦明知海洛因、甲基安非他命，係毒品危害防制條例
    所管制之第一級及第二級毒品，非經許可不得持有與販賣，
    竟亦與甲○○共同基於意圖營利之犯意聯絡，提供所有門號
    0000000000號行動電話作為販賣毒品之聯絡工具，與甲○○
    共同於附表一編號1 、2 、3 、4 所示之時、地，以附表一
    編號1 、2 、3 、4 所示之價格，各別分次販售第一級毒品
    海洛因（附表一編號1 、2 、4 ）、第二級毒品甲基安非他
    命（附表一編號3 ）予丙○○、戊○○、己○○、丁○○，
    甲○○則免費供毒品給乙○○施用，乙○○藉此圖得不法之
    利益。（各次購毒者、犯罪時間、地點、交易方式、販毒次
    數、金額均詳如附表一所示）。嗣於96年5 月10日16時30分
    許，為警持臺灣屏東地方法院96年度聲搜字第305 號搜索票
    在甲○○屏東縣恆春鎮○○里○○路69號住處搜索甲○○，
    及對乙○○附帶搜索而查獲，並扣得如附表二編號1 、2 所
    示毒品暨附表二編號3 、4 所示甲○○、乙○○所有供販賣
    毒品聯絡用之行動電話、編號8 供分裝毒品販賣用之藥鏟；
    編號5 、6 預備分裝毒品以販賣所用之藥鏟、夾鏈袋。
二、案經屏東縣警察局恆春分局報請臺灣屏東地方法院檢察署檢
    察官偵查起訴。
    理  由
壹、證據能力部分
一、被告乙○○警詢自白之證據能力：
    按被告之自白，非出於強暴、脅迫、利誘、詐欺、疲勞訊問
    、違法羈押或其他不正之方法，且與事實相符者，得採為證
    據，刑事訴訟法第156 條第1 項定有明文。本件經本院上訴
    審及原審法院勘驗被告乙○○96年5 月10日警詢錄音結果，
    警方於詢問其年籍後告知其係涉犯違反毒品危害防制條例之
    罪名，再告以刑事訴訟法所定得保持緘默，無須違背自己之
    意思而為陳述、得選任辯護人、得請求調查有利之證據後再
    詢以現在是晚上8 點13分，是否同意晚上製作筆錄，經其表
    示同意及清楚所告知之權利後，始進行偵訊程序，於偵訊過
    程，被告乙○○就被查獲之時間、地點、扣案物品，均能清
    楚回答，且就本案相關問題，雖偶以「有」、「嗯」等語回
    答，惟就員警詢以：「朋友叫什麼名字」、「誰拿給你要賣
    的？」、「原因是怎樣？」、「人要買毒品，打給誰？」、
    「打甲○○的機子，那然後呢？繼續，一步一步講」等問題
    ，均能依序回答稱：是「甲○○」、「他給我吃這樣而已；
    他給我吃這樣而已，吃免驚」、「甲○○的機子」、「我將
    錢拿給甲○○…錢我拿去給昌仔他，然後他再拿藥出來」等
    語，就員警詢以：「你與甲○○販賣毒品海洛因及安非他命
    之價格為何？如何賣？」，亦能稱：「都1,000 元」等語，
    甚至於警詢之末，員警詢以：「（你會不會累？要不要休息
    ？一次問完？），亦回答稱：「嗯」等語（見原審卷第125-
    129 頁、第139-145 頁、本院上訴卷第172-189 頁），於回
    答過程中並無因打瞌睡而未回答之事，在偵訊過程之末，警
    方雖曾詢以：就你與甲○○共同販賣毒品部分，你是否願意
    配合警方調查，你如果不同意，馬上判死刑，願意嗎等語（
    見本院上訴卷第189 頁），惟此係警方調查程序末尾時所為
    ，與被告乙○○是否販賣毒品無關，且被告乙○○於警方詢
    問完了前詢以：以上是否出於你自由意識而為陳述？警方自
    始至終有無對你刑求逼供？亦先後陳稱：「是的，沒有」等
    語，有上開勘驗筆錄在卷可憑，是警方並無在被告乙○○係
    在精神不佳，或於意識不清之情形下對其詢問。況被告乙○○嗣於翌日凌晨1 時5 分許接受檢察官訊問時，均未曾供稱
    警詢有遭員警脅迫及有精神不佳、意識不清，僅辯稱：「（
    警察在警局訊問時有無對你刑求？）警察叫我合作，但沒有
    打我」等語（見偵字第3145號卷第13-14 頁）。嗣於當日凌
    晨2 時5 分許再經原審訊問時，亦全無隻字片語提及有關警
    詢有遭員警脅迫、精神不濟而致其自白非出於任意性之情事
    （見原審聲羈字第163 號卷第6-7 頁）。因此，被告乙○○
    事後辯稱：伊之警詢都是警察寫的，當時同案被告甲○○被
    抓，警察就寫，伊當時毒癮發作迷迷糊糊，伊沒有講有賣毒
    ，伊記得警察就一直講，伊只有嗯嗯，點頭說好，伊那時趴
    在桌上一直想要睡，警察就叫伊簽名；每個問題都是員警先
    寫好云云，顯然不實，其於警詢中之陳述既係基於自由意志
    而非出於不正之方法，自有證據能力。
二、被告以外之人於偵查中向檢察官所為陳述，除顯有不可信之
    情況者外，得為證據，刑事訴訟法第159 條之1 第2 項定有
    明文。本件證人丙○○、己○○、戊○○、丁○○、陳瑞男
    於檢察官偵查中轉換為證人身分具結所為之證述，性質上雖
    屬傳聞證據，惟係偵查中向檢察官所為之證述業經具結，依
    卷存證據亦無顯不可信之情況，依上開規定自有證據能力；
    且證人丙○○、己○○、戊○○、丁○○事後已於原審審理
    時到庭接受詰問，並無侵害被告詰問或防禦權，至其餘之證
    人，因被告乙○○等並未聲請傳喚渠等到庭接受詰問，自已
    放棄詰問權，因此渠等所證亦係經合法程序調查所取得之證
    據。
三、被告以外之人於檢察事務官、司法警察官或司法警察調查中
    所為之陳述，與審判中不符時，其先前之陳述具有較可信之
    特別情況，且為證明犯罪事實存否所必要者，得為證據。刑
    事訴訟法第159 條之2 定有明文。證人丙○○、戊○○、丁○○於警詢中就其等有無向被告乙○○購買毒品之陳述與其
    等於原審審理時所證不符；共同被告甲○○於警詢中就被告
    乙○○有無與之出於共同販賣毒品之犯意而販賣毒品之陳述
    ，與其於原審審理中以證人之身分所證不符。本院審酌上開
    證人於警詢時，員警均有明確告知其等刑事訴訟法第95條之
    權利，並均經其等同意而為夜間詢問，且亦由員警2 人分別
    詢問、紀錄，而上開證人等於原審審理時亦均未陳述員警有
    何非法取供之情事，再參以被告乙○○與上開證人及共同被
    告甲○○於原審審理時，係搭乘同一輛警備車至原審法院，
    於原審待訊期間，亦處於同一拘留室，不免因人情壓力而受
    被告乙○○之影響（見原審卷第169 頁背面），因此，本院
    認渠等於警詢中之陳述應較為可信。又證人丙○○於檢察官
    偵查中曾表明：「不想指認乙○○、甲○○，但事實上確有
    與他們購買毒品」等語（見偵字第3145號卷第27頁）；證人
    戊○○於警詢中亦曾表示：「深怕被告對其實施報復，致其
    生命、財產安全顧慮，所以不願意與他們當庭對質，也希望
    他們不要知道其之陳述」等語（見偵字第3145號卷第50頁）
    。因此，本院認上開證人及共同被告甲○○等於原審審理時
    與被告乙○○當庭指證或陳述時之心理狀況，顯較在警局有
    壓力，是渠等先前陳述具有較可信之特別情況，渠等與被告
    乙○○進行毒品交易之際，別無其他人存在，就共同被告甲○○與被告乙○○出於共同犯意聯絡而販毒之分工方式，亦
    僅其2 人最為清楚，認除該項警詢之陳述外，已無從再就此
    部分取得與其等警詢陳述之相同供述內容，亦無其他證據足
    以完全代替上開證人之證述，且渠等所證係證明犯罪事實存
    否所必要，認上開證人於警詢所為之陳述，均具有證據能力
    。
貳、有罪部分
一、訊據上訴人即被告乙○○矢口否認有上開販賣海洛因及甲基
    安非他命之犯行，辯稱：因甲○○身體不好，所以伊常常幫
    他買三餐、整理家裡、養雞，有時也會幫甲○○接過幾次電
    話，惟伊不知打電話給甲○○的人要作什麼，也不知道甲○○有無販賣毒品，亦未曾目睹有人來向甲○○購買毒品，伊
    沒有與甲○○共同販賣毒品云云。
二、經查：
甲、被告乙○○販賣第一級毒品海洛因予丙○○（如附表一編號
    1 ）部分：
(一)、被告乙○○於如附表一編號1 所示之時間、地點販賣第一級
    毒品海洛因予丙○○之事實，業經證人丙○○於警詢中證稱
    ：都是在甲○○的住處向乙○○購買海洛因毒品的；「都是
    由甲○○住處面對大門左側之窗戶，只要將錢伸入該窗戶，
    毒品就會拿出」等語（見偵字第3145號卷第18-20 頁）；於
    檢察官偵查中結證稱：「……我都直接到他們的住處關山風
    景區買，詳細地址我不知道，該處是三合院平房，有矮矮的
    圍牆，我都在圍牆外面等，乙○○會拿給我，我拿1,000 元
    給他，他會拿1 小包給我；玻璃窗是一半，紗窗有破洞，我
    從破洞拿1,000 元進去，他們將毒品海洛因從破洞拿出來給
    我，海洛因每次都買1,000 元」、「（跟乙○○買毒品的時
    間？）……從我放出來到他們五月份（指96年）被抓（10日
    ）為止，詳細時間我不記得……」等語（見同上卷第25頁至
    27頁）。而被告乙○○為警查獲時，確扣得附表二編號1 所
    示海洛因5 包及附表二編號8 之沾有海洛因殘渣之藥鏟；又
    證人丙○○於96年5 月31日在警詢接受調查時，警方並未對
    其採尿（見偵字第3145號卷第17-20 頁），惟其確於96年5
    月31日12時許，在屏東縣恆春鎮○○路某處施用毒品海洛因
    為警查獲，然因該次施用毒品之行為，應為原審法院96年度
    訴字第501 號確定判決效力所及，而經檢察官處分不起訴處
    分，有該署96年度毒偵字第1517號不起訴處分書在卷可憑（
    見本院上訴卷第230 頁）。被告乙○○為警查獲時確在共同
    被告甲○○住處，且其於警詢時亦坦承「扣案海洛因2 小包
    係甲○○所交付，供販賣之用」等情，有本院上訴審勘驗筆
    錄在卷可憑（見本院上訴卷第174-175 頁）。
(二)、至於證人丙○○於原審審理時雖證稱：「實際上不認識乙○○，因為他因竊盜被抓，警察要他指認，當時毒癮發作，他
    只有跟恆春的『黑狗』買毒品；於檢察官訊問時也是毒癮發
    作」云云（見原審卷第107-108 頁）。惟參諸證人丙○○於
    96年6 月1 日在檢察官偵查時未曾提及其有毒癮發作或答非
    所問等情狀，是其於原審審理時證稱：「偵訊時係因毒癮發
    作而答非所問」云云，顯非可採。足徵證人丙○○於警詢及
    偵訊中之證述較為可採，其於原審審理中之證述應係事後迴
    護被告乙○○之詞，殊難採信。
乙、被告乙○○販賣第一級毒品海洛因予戊○○（附表一編號2
    ）部分：
(一)、被告乙○○於如附表一編號2 所示之時間、地點販賣第一級
    毒品海洛因予戊○○之事實，業經證人戊○○於警詢中證稱
    ：「我僅曾向乙○○在被告甲○○住處購買海洛因毒品，一
    個小夾鏈袋的量計500 元。……我都是到關山風景區廟旁以
    公用電話撥打被告乙○○的行動電話預約或直接到甲○○住
    處購買海洛因。……最後一次亦為95年12月底，……我到被
    告甲○○住處時，被告乙○○就會從他住處面對大門左側之
    窗戶探頭查看確認買方，將錢伸入該窗戶，毒品就會拿出，
    一手交錢一手交貨直接交易」等語（見偵字第3145號卷第46
    -50 頁）；而其於為警查獲時經採集其尿液送鑑定結果，亦
    呈嗎啡陽性反應，此有正修科技大學超微量研究科技中心所
    檢送之檢驗報告在卷可憑（見本院上訴卷第121-122 頁）；
    此外，復有上開扣案之海洛因5 包及附表二編號8 沾有海洛
    因殘渣之藥鏟可資佐證。是被告乙○○於95年12月底某日，
    在屏東縣恆春鎮○○里○○路69號，販賣500 元之海洛因1
    次予戊○○，應堪以認定。
(二)、證人戊○○於原審審理時雖證稱：「不認識乙○○，沒有與
    其交易過毒品，因為在警詢與偵訊時吃藥，昏昏沉沉的，警
    察叫我簽名，所以才簽名，我只有跟恆春的『俊仔』買毒品
    」云云（見原審卷第168-169 頁）。惟證人戊○○於檢察官
    偵查中並未曾提及有毒癮發作等情，是其事後證稱當時係因
    毒癮發作而答非所問云云，是否可信即非無疑。佐以其於警
    詢中有關與被告乙○○交易毒品之聯絡方式、地點、交付毒
    品之過程等所為證述，均與同日在檢察官偵查中之證述完全
    一致，若證人戊○○於警詢時確係因毒癮發作，而僅就警察
    自行所製作之筆錄簽名，何以內容與檢察官偵訊中所證相符
    ，是其事後於原審審理時所證應係迴護被告之詞，殊難採信
    。
(三)、證人陳瑞男於檢察官偵訊中雖證稱：曾經借門號為00000000
    00號之行動電話與證人戊○○等語（見偵字第3144號卷第10
    2 頁），似與證人戊○○上開所稱其係以公用電話撥打被告
    乙○○的行動電話預約或直接到被告甲○○住處購買海洛因
    不符，惟證人陳瑞男於偵訊中所言，其係稱：「5 月3 日是
    戊○○撥打給甲○○；他用手機聯絡好後，他自己騎機車去
    找甲○○買毒品海洛因」、「（他們到底是向甲○○還是乙○○買毒品？）這我不了解，我只知道他們聯絡甲○○，到
    了甲○○的住處是誰出來交毒品我就不知道」、「（有無到
    這裡過《即被告甲○○住處》？）我沒有去過」等語（見同
    上偵查卷第103 頁）。足見證人陳瑞男僅知證人戊○○曾向
    其借用行動電話撥打，然撥打對象為被告甲○○抑或被告乙○○？撥打之目的以及撥打完後是否確實前往被告甲○○家
    中交易毒品等等，實際上並不知情。故不得僅以證人陳瑞男
    上開證述即認證人戊○○警所證不可信。
丙、被告乙○○販賣第二級毒品甲基安非他命予己○○（附表一
    編號3 ）部分：
(一)、被告乙○○於附表一編號3 所示之時間、地點販賣第二級毒
    品甲基安非他命予己○○之事實，業經證人己○○於檢察官
    偵查中結證稱：「我有跟乙○○買過安非他命，最後一次是
    今年（指96年）5 月5 日，我買1,000 元的安非他命，……
    我都到關山買的，這個地方好像是甲○○的家……我用手機
    0000000000號打被告乙○○的手機」、「（我到關山被告甲○○住處，我在外面喊吉仔我來了，乙○○就知道我來了，
    將窗戶打開，我把錢給他，他就拿1 包毒品給我」等語（見
    同上偵查卷第41-43 頁）。
(二)、證人己○○使用之行動電話門號為0000000000號，此經其於
    警詢中陳稱明確（見偵字第3145號卷第30-31 頁），被告乙○○所使用之行動電話門號為0000000000號，亦經其於警、
    偵訊中自承在卷（見警(一)卷第3 頁、偵字第3145號卷第13頁
    ）；而證人己○○使用之行動電話門號「0000000000號」，
    出現於上開被告乙○○所使用之門號為0000000000號之行動
    電話通訊錄中，亦有通訊目錄1 紙附卷可證（見同上警卷第
    49頁），且被告乙○○於警詢中坦承：「行動電話所儲存之
    『三德0000000000門號』，是與毒品交易有關之人」等語（
    見同上警卷第5 頁）；又證人己○○於警詢時所採之尿液經
    警方以臺灣尖端先進生技醫藥股份有限公司毒品簡易快速篩
    檢試劑檢驗結果，亦呈安非他命陽性反應（見本院上訴卷第
    128 頁）；此外，復有上開在共同被告甲○○住處扣得之甲
    基安非他命及附表二編號8 沾有甲基安非他命殘渣之藥鏟可
    資佐證。準此，證人己○○上開所證應屬可信。
(三)、證人己○○於警詢中證稱：「…最後1 次於96年4 月份」等
    語（見偵字第3145號卷第32頁），於檢察官偵查中證稱：「
    95年12月份有觀察勒戒過，結束後才跟乙○○買，最後1 次
    是今年5 月5 日」等語（見同上卷第41-42 頁），就購買毒
    品之時間先後所證固有不合，惟其於警詢時即陳稱：「正確
    日期、時間不記得了（見同上卷第32頁），先後證述購買之
    時間雖有不同，惟以其於檢察官偵查中證述之內容具體而明
    確，為可採。又證人己○○雖於原審審理時證稱：「向乙○○拿過安非他命5 、6 次」、「1 包300 元至1,000 元不等
    」等語（見原審卷第105-107 頁），但就96年5 月5 日這次
    購買之價款，證人己○○已於檢察官偵查中明確指出係1,00
    0 元，應以此證述購買之價格為可採。
(四)、被告甲○○雖曾於警、偵訊中供稱：有販賣毒品予綽號「三
    德」之人（見警(一)卷第4 頁、偵字第3144號卷第21頁），而
    證人己○○於原審審理時證稱：「未曾向甲○○購買過毒品
    」等語（見原審卷第106 頁）。惟被告甲○○所稱：綽號「
    三德」之人是否即為證人己○○？從未經被告甲○○指認照
    片以證實，是不得僅以被告甲○○自承「曾販賣毒品予證人
    己○○」，而證人己○○卻證稱：「未曾向被告甲○○購買
    過毒品」，即認定證人己○○係迴護被告甲○○而卸責於被
    告乙○○。又縱認被告甲○○確實交付過毒品予證人己○○
    ，亦無從僅據此率爾認定被告乙○○即未曾交付過毒品予證
    人己○○，是共同被告甲○○上開所證，亦不足為被告乙○○有利之認定。
丁、被告乙○○販賣第一級毒品海洛因予丁○○（附表一編號4
    ）部分：
(一)、被告乙○○於如附表一編號4 所示之時間、地點販賣第一級
    毒品予丁○○之事實，業經證人丁○○於警詢中證稱：伊僅
    向乙○○購買過毒品，至96年5 月間，先以電話連絡乙○○
    後，再至『榮昌』家跟乙○○拿毒品等情（見偵字第3145號
    卷第60-65 頁）；於檢察官偵查中結證稱：「我打電話給乙○○，我跟他說我是劉仔，他就知道，我跟乙○○說我要拿
    東西，乙○○就知道是什麼意思，我們在電話裡面約時間、
    地點，有時候他就叫我直接到他的住處拿，我每次買700 元
    ，數量約1 個小夾鏈袋」等語（見同上偵查卷第74-76 頁）
    ，而丁○○確因於於96年7 月20日17時許，在屏東縣恆春鎮
    ○○里○○路93巷1 弄52號住處廁所內，以將海洛因摻水再
    以針筒注射之方式，施用海洛因1 次，經警於96年7 月22日
    通知到案採尿送驗結果，呈嗎啡陽性反應，經原審法院以96
    年訴字第1067號判處有期徒刑1 年確定，有前科表及判決在
    卷可憑（見本院上訴卷第98頁背面、第229 頁）。又證人丁○○曾向案外人陳瑞男借用門號為0000000000號行動電話於
    96年5 月1 日下午17時56分許，撥打甲○○所申辦之門號00
    00000000號，係被告乙○○接聽，彼等2 人約定直接到共同
    被告甲○○家中交易金額為700 元價值之毒品海洛因，隨後
    丁○○跟隨案外人陳瑞男所駕駛之小貨車前往完成交易一事
    ，除經證人丁○○於警偵訊中證述明確外（見偵字第3145號
    卷第61至第62頁、第75頁），亦與證人陳瑞男於檢察官偵查
    中之證述相符（見偵字第3144號卷第103 頁），並有與此時
    間相符之雙向通聯記錄1 紙附卷可證（見偵字第3144號卷第
    94頁）；此外，復有在共同被告甲○○住處查扣之海洛因及
    附表二編號8 沾有海洛因殘渣之藥鏟可資佐證。
(二)、證人丁○○於原審審理時雖證稱：「不認識乙○○，沒有與
    其交易過毒品，因為在警詢與偵訊時人在痛苦，毒癮發作，
    才說有跟他拿毒品，他只有跟車城的『阿明』買毒品云云（
    見原審卷第169 頁）。惟證人丁○○於96年8 月6 日偵訊時
    ，未曾提及有毒癮發作情事，是其於原審審理時證稱偵訊時
    係因毒癮發作而答非所問云云，即有可疑；且經檢察官於當
    日偵訊中最後詢之：「今天為何願意指認乙○○、甲○○賣
    毒品？」，經其回答：「沒辦法，我的電話被警員監聽到了
    ，只好來作證」等語（見偵字第3145號卷第75頁），顯證其
    係警員詢之販賣毒品者何人時，主動將被告乙○○之姓名告
    知承辦員警，而非蓄意胡亂指認。復核其於警詢時之證述亦
    與相隔半個月後偵訊時證述之內容相符，因此，其於原審審
    理證稱：述警偵時係因毒癮發作而答非所問云云，顯非可採
    ，不足為被告乙○○有利之認定。
己、證人即共同被告甲○○於警詢中證稱：「乙○○主動到我家
    幫忙養雞及整理家裡，並幫我接聽0000000000號電話交易毒
    品收錢及拿毒品給他人，代價是無償提供安非他命及海洛因
    毒品給乙○○施用；乙○○均沒有替我分裝毒品，我不在時
    由乙○○幫我販賣毒品」等語（見警(一)卷第第6 頁）。而經
    本院上訴審勘驗被告乙○○於警詢時錄音帶結果，其亦供稱
    ：「（警方查獲的這些物品做何用途？你一項一項講，那個
    海洛因、安非他命，你的部分海洛因2 包、安非他命34包，
    是嗎？是作何用途？）要賣」、「（要怎樣? ）要賣的」、
    「（誰拿給你要賣的？）甲○○」、「（甲○○給你的嗎？
    ）嗯」、「（叫你幫他賣還是怎樣？）嗯」、「（藥鏟呢？
    要分裝毒品的嗎？）嗯」、「（你現所說的甲○○，是不是
    一同與你遭警方查獲，現於我們偵查隊內的甲○○？）是」
    、「（你為何要幫甲○○販賣毒品海洛因、安非他命？原因
    ？情形，我現在問你那一種？原因是怎樣？）他給我吃這樣
    而已」、「（吃什麼？）他給我吃這樣而己，吃免驚」、「
    （吃什麼做免驚？）藥啊」、「（哪一種藥？）安非他命」
    、「（海洛因有沒有？）還有海洛因」、「（給你吃海洛因
    和安非他命，吃免錢的，但你要幫他賣海洛因及安非他命毒
    品？）嗯」等語（見本院上訴卷第174-178 頁），是被告乙○○確有替共同被告甲○○販賣如附表一編號1 、2 、3 、
    4 所示第一級毒品海洛因及第二級毒品甲基安非他命給丙○○、戊○○、己○○、丁○○無訛。共同被告甲○○於原審
    審理中以證人身分證稱：「乙○○沒有販賣毒品，他只是到
    我家幫忙養雞、打掃家裡」云云（見原審卷第108 頁背面）
    。惟被告甲○○於警詢時係與被告乙○○隔離訊問，此經其
    於原審審理時證述明確（見原審卷第109 頁背面至第110 頁
    ），其警詢中陳述既與隔離之被告乙○○之陳述相符，足證
    被告甲○○上開警詢中所言較之於原審審審理時所證為可信
    。又參以其與被告乙○○並無仇怨，此經其於警詢中供陳明
    確（見警(一)卷第7 頁），益徵其於警詢中陳述被告乙○○協
    助其共同販賣毒品等情，應堪採信。
庚、非法販賣毒品係政府嚴予查緝之違法行為，且毒品無公定之
    價格，並可任意分裝、稀釋、添加其他成份或增減其份量，
    而每次買賣之價量，亦隨時依雙方關係之深淺、當時之資力
    、需求程度及對行情之認知等因素而異其標準，非可一概而
    論，因之販賣之獲利，除經坦承犯行，或帳冊價量均臻明確
    外，委難察得實情，而販賣之人從價差或量差中牟利方式雖
    異，惟其圖利之非法販賣行為則均相同，是縱未確切查得販
    賣賺取之實際差價，但除別有事證，足認係按同一價格轉讓
    ，確未牟利之情形外，尚難執此認非法販賣之事證有所不足
    ，致知過坦承者難辭重典，飾詞否認者反得逞僥倖，而失情
    理之平；且毒品價格昂貴，取得不易，苟無利可圖，應無甘
    冒被查緝法辦之危險而平白為轉讓毒品之可能，是被告甲○○有從中賺取數量差價牟利之意圖，應合於論理法則且不違
    背社會通常經驗之合理判斷，因此，共同被告甲○○係基於
    營利之意圖而販賣毒品，足堪認定，被告乙○○係成年人且
    係國民小學畢業，此經其自承在卷，非不識字之人，是其對
    上情亦應知之甚詳，因此其與同案被告甲○○亦有共同之犯
    意應堪認定。
辛、公訴人認被告乙○○與共同被告甲○○以門號0000000000號
    行動電話作為販賣毒品之聯絡工具。共同被告甲○○僅於警
    詢中坦承：以0000000000號手機對外交易毒品之聯絡（見警
    (一)卷第3 頁）；被告乙○○亦僅於警詢中供稱承：00000000
    00號是用來聯絡交易毒品事宜的（見同上警第15頁），且警
    方亦僅於門號0000000000號與0000000000號行動電話之通訊
    目錄中查到包括證人己○○、趙承等購毒者之電話號碼，
    此有通訊目錄2 紙附卷可證（見警(一)卷第44頁、警(二)第49頁
    ），足證被告乙○○與共同被告甲○○僅以門號0000000000
    號與0000000000號行動電話作為對外交易毒品之聯絡，並無
    證據證明門號0000000000號行動電話亦係供渠等2 人聯絡交
    易毒品之用，附此敘明。
丑、綜上所述，被告乙○○有與甲○○共同販賣附表一編號1 、
    2 、4 所示之第一級毒品予丙○○、戊○○、丁○○、附表
    一編號3 第二級毒品予己○○之行為，事證明確，被告乙○○所辯，係卸責之詞，顯不足採信，其犯行應堪認定。
三、按海洛因屬毒品危害防制條例第2 條第2 項第1 款所規範稱
    之第一級毒品，甲基安非他命屬同條項第2 款所稱之第二級
    毒品。核被告乙○○所為，就附表一編號1 、2 、4 部分，
    均係犯毒品危害防制條例第4 條第1 項之販賣第一級毒品罪
    ；就附表一編號3 部分，係犯同條例第4 條第2 項之販賣第
    二級毒品罪。被告等販賣第一級毒品海洛因、第二級毒品甲
    基安非他命前，分別持有毒品之低度行為，應為其後販賣之
    高度行為所吸收，均不另論罪；被告就如附表一編號1 、2
    、4 所示販賣第一級毒品予丙○○、戊○○、丁○○之犯行
    ，就附表一編號3 販賣第二級毒品予己○○之犯行，其與甲○○間，均有犯意聯絡及行為分擔，為共同正犯。按毒品危
    害防制條例所定之販賣毒品罪之構成要件文義，並無從認定
    立法者本即預定該犯罪之本質，必有數個同種類行為而反覆
    實行之集合犯行，故販賣毒品罪，難認係集合犯。是被告所
    犯附表一編號1 、2 、4 之販賣第一級毒品之犯行，附表一
    編號3 之販賣第二級毒品之犯行，應予分論併罰。被告乙○○前於92年間因違反毒品危害防制條例案件，經原審法院以
    93年度訴緝字第47號判處應執行有期徒刑1 年5 月確定，於
    95年4 月8 日縮刑期滿執行完畢，有臺灣高等法院被告全國
    前案紀錄表1 份在卷可憑，於5 年內故意再犯有期徒刑以上
    之本案，應依刑法第47條第1 項規定，論以累犯，並各依法
    加重其刑，惟所犯販賣第一級毒品罪之法定本刑死刑、無期
    徒刑，依法不得加重，僅就罰金部分加重。被告乙○○僅係
    小盤毒販，零星販賣，每次販毒所得最多僅1,000 元，其犯
    罪情節遠比大盤毒梟販入大量毒品並售出嚴重危害社會治安
    為輕，就其等販賣第一級毒品部分如量處法定最低刑度無期
    徒刑仍嫌過重，其犯罪情狀尚非全然無可憫恕，應均依刑法
    第59條規定各減輕其刑。
四、原審認被告乙○○販賣第一級及第二級毒品之犯罪事證明確
    ，據以論罪科刑，固非無見；惟查：(一)附表二編號8 所示藥
    鏟係供分裝毒品販賣之用，此經被告乙○○於警詢中陳述明
    確（見本院上訴卷第175 頁），並經檢驗或沾有海洛因殘渣
    或沾有甲基安非他命殘渣（共4 支，其中1 支僅沾有甲基安
    非他命殘渣，其中1 支僅沾有海洛因殘渣，另2 支併沾有海
    洛因及甲基安非他命殘渣。詳原審卷第91頁至94頁），應依
    毒品危害防制條例第18條第1 項前段規定沒收，原判決認與
    本件販賣毒品無關，而未與宣告沒收銷燬，尚有未恰；(二)有
    如後述，被告乙○○被訴販賣第一級毒品9 次予丙○○、1
    次於戊○○、6 次予丁○○，被訴販賣第二級毒品9 次予己○○部分，尚乏確切之證據足以證明被告乙○○有此等部分
    被訴之犯行，原判決認被告乙○○亦有此部分之犯行，亦有
    未合。被告乙○○上訴意旨否認全部犯罪，而指摘原判決不
    當，雖不足取，但原判決既有上開可議，自應由本院將原判
    決關於乙○○販賣第一級毒品予丙○○（10罪）、戊○○（
    2 罪）、丁○○（7 罪），販賣第二級毒品予己○○（10罪
    ），暨應執行刑部分，均撤銷。爰審酌被告乙○○為營利而
    販賣毒品，助長他人濫用毒品，危害社會治安，並戕害廣大
    國民身心健康，更造成嚴重社會問題，販賣數量非多，所得
    不法利益甚少，被告乙○○係受共犯被告甲○○之指示，犯
    情節較被告甲○○輕，及其犯罪後之態度等一切情狀，量處
    如主文第二項所示之刑；且依其販賣毒品之犯罪性質認為有
    宣告褫奪公權之必要，宣告褫奪公權如主文所示，並依刑法
    第51條第5 款之規定定其應執行之刑。又本案原審判決後，
    係被告提起上訴，而本院認定被告乙○○之犯罪事實又較原
    審範圍減少，依刑事訴訟法第370 條前段規定，自不得諭知
    較重於原審之刑，併此敘明。扣案如附表二編號1 、2 所示
    之第一級毒品海洛因與第二級毒品甲基安非他命，係查獲之
    毒品，及附表二編號8 之藥鏟（或沾有海洛因殘渣、或沾有
    甲基安非他命殘渣或併沾有海洛因及甲基安非他命殘渣，與
    藥鏟難以析離，應連同藥鏟全部視同毒品），均依毒品危害
    防制條例第18條第1 項前段規定，不論屬於犯人與否，均沒
    收銷燬之；至鑑驗耗損之毒品因已滅失，自無庸宣告沒收銷
    燬。扣案上開毒品外包裝，係為便於販賣攜帶之用，且均係
    共同被告甲○○所有，爰依同條例第19條第1 項之規定宣告
    沒收。扣案附表二編號3 、4 所示之行動電話，係被告乙○○與共犯甲○○所有供販賣毒品所用之物，依毒品危害防制
    條例第19條第1 項規定，於各該罪名項下宣告連帶沒收。扣
    案之附表二編號5 、6 所示藥鏟、夾鏈袋34個，未經使用而
    無毒品殘渣，此有上開附表二所示之鑑定報告在卷可憑，衡
    情應屬被告乙○○及共犯被告甲○○所有預備供販賣毒品所
    用之物，爰應依刑法第38條第1 項第2 款之規定宣告沒收之
    。未扣案之如附表一編號1 、2 、3 、4 所示共同販賣毒品
    分次所得，均應各依毒品危害防制條例第19條第1 項規定，
    於各該罪名項下宣告共同連帶沒收，如全部或一部不能沒收
    時，以其與甲○○之財產連帶抵償之。按毒品危害防制條例
    第18條前段規定：查獲之第一、二級毒品，不問屬於犯人與
    否，沒收銷燬之；故被告經法院為有罪之判決時，查獲之毒
    品，與被告所犯本案有關者，固應於該有罪判決之主刑下諭
    知沒收；至若查獲之毒品，與被告被訴之本案全然無關，法
    院自不得宣告沒收（最高法院94年臺上字第7319號判決參照
    ）。是本件扣案如附表二編號7 所示之玻璃球，雖均有毒品
    殘留反應，然並無證據證明與被告被訴本件販賣毒品有關，
    故自不予宣告沒收。再者，扣案如附表二編號10、11所示之
    現金，雖分別為被告甲○○、乙○○所有，業經渠等2 人於
    警詢中自承在卷，就被告甲○○所有之20,900元部分，其於
    檢察官偵訊中供稱：「這不是我販賣毒品所得，是我向阿昆
    借的」等語（見偵字第3144號卷第21頁）；被告乙○○所有
    之1,900 元部分，雖其於警詢中曾供稱：「係今日（即96年
    5 月10日）12時許在甲○○家中以1 包1,000 元及1 包900
    元之安非他命價格賣給綽號『山豬』及『猛仔』之男子」等
    語（見警(二)卷第4 頁），惟此與被告甲○○於檢察官偵查中
    所述：「我昨天（即96年5 月10日）賣給黑瑞及財仔。我賣
    給黑瑞1 包800 元，因為他拿不夠錢，賣給財仔1 包1,000
    元」等語所言不符（見偵字第3144號卷第21頁），且亦未查
    獲上開之人向被告等購買毒品之事證，亦無證據證明警方在
    被告乙○○身上所查扣之1,900 元之金額，確係被告與共犯
    甲○○於96年5 月10日販賣毒品所得之金額，故均不得宣告
    沒收之。扣案如附表二編號9 、12至19所示之物品，尚乏證
    據足認確係被告與共犯甲○○販賣毒品所得或所用之物，亦
    均與本案無關，亦均不予宣告沒收，併此敘明。
參、被告乙○○另被訴販賣第一級毒品9 次予丙○○、1 次於戊○○、6 次予丁○○，被訴販賣第二級毒品9 次予丁○○無
    罪部分：
一、公訴意旨另以：被告乙○○自95年9 月19日14時30分起，至
    96年5 月10日止，在屏東縣恆春鎮○○里○○路69號，以每
    一夾鏈袋1,000 元之價格，出售海洛因給丙○○（綽號黑瑞
    ）約9 次（檢察官起訴10次，另1 次業經本院判決有罪，如
    上述）；又於95年12月間，在上址，以每一夾鏈袋500 元之
    價格，出售海洛因給戊○○（綽號包公）1 次（檢察官起訴
    2 次，另1 次業經本院判決有罪，如上述）；又自96年3 月
    間某日起，至96年5 月間某日止，在上址，以每一夾鏈袋70
    0 元至1,000 元不等之價格，出售海洛因給丁○○約6 次（
    檢察官起訴8 次，其中1 次，業經原審判決無罪確定在案；
    另1 次業經本院判決有罪，如上述）；又於95年12月底起，
    至96年5 月5 日止，在上址，以每一夾鏈袋1,000 元之價格
    ，出售甲基安非他命予己○○約9 次（檢察官起訴10次，其
    中1 次業經本院判決有罪，如上述）。因認被告乙○○此部
    分亦涉有毒品危害防制條例第4 條第1 項之販賣第一級毒品
    罪與第4 條第2 項之販賣第一級毒品及第二級毒品罪。
二、按犯罪事實應依證據認定之，無證據不得認定犯罪事實；又
    不能證明被告犯罪者，應諭知無罪之判決，刑事訴訟法第15
    4 條第2 項、第301 條第1 項分別定有規定。次按認定不利
    於被告之事實，須依積極證據，苟積極證據不足為不利於被
    告事實之認定時，即應為有利於被告之認定，更不必有何有
    利之證據。此之所謂證據，須確屬能為被告有罪之證明，而
    無瑕疵可指者，始足當之；再者，犯罪事實之認定，應憑證
    據，所謂證據，須適於為被告犯罪事實之證明者，始得採為
    斷罪資料，如未能發現相當證據，或證據不足以證明，自不
    能以推測或擬制之方法以為裁判基礎；又所謂認定犯罪事實
    所憑之證據，雖不以直接證據為限，間接證據亦包括在內，
    然而無論直接或間接證據，其為訴訟上之證明，須於通常一
    般人均不致有所懷疑，而得確信其為真實之程度，始得據之
    為有罪之認定，倘其證明尚未達到此一程度，而有合理懷疑
    存在時，即應為無罪之判決（最高法院29年度上字第3105號
    、30年度上字第0816號、40年度台上字第86號、53年度台上
    字第2750號、76年度台上字第4986號判例參照）。另事實審
    法院對於證據之取捨，依法雖有自由判斷之權，然積極證據
    不足證明犯罪事實時，被告之抗辯或反證縱屬虛偽，仍不能
    以此資為積極證據應予採信之理由；至認定犯罪事實應依證
    據，為刑事訴訟法所明定，故被告否認犯罪事實所持之辯解
    ，縱屬不能成立，仍非有積極證據足以證明其犯罪行為，不
    能遽為有罪之認定（最高法院30年度上字第0482、1831號判
    例參照）。
三、訊據被告乙○○則堅決否認有公訴人所指此部分犯行，辯稱
    ：伊僅係幫甲○○買三餐、整理家裡、養雞而已，並未與甲○○共同販賣毒品等語。經查：
(一)、證人丙○○於警詢中證稱：「第1 次於94年9 月間服刑完後
    ，最後一次於95年4 月份」等語（見偵字第3145號卷第19頁
    ），於檢察官偵訊證稱：「我去年因為毒品、竊盜案件被關
    出來後，就跟乙○○買海洛因，買了10幾次，每次都買1,00
    0 元……」「……從我放出來到他們5 月份被抓為止」等語
    （見偵字第3145號卷第25、第26頁），其證述向被告乙○○
    購買海洛因之時間先後不一而空泛，證述購買之次數亦不明
    確；又無其他佐證（如通聯記錄、監聽資料、目擊證人、或
    當場查獲買賣之海洛因、現金……等證物）。而被告乙○○
    為警查獲時，雖扣得上開海洛因5 包，且被告乙○○為警查
    獲時確在共同被告甲○○住處，其於警詢時亦坦承「扣案海
    洛因2 小包係甲○○所交付，供販賣之用」等語，及附表二
    編號8 之藥鏟，但此部分證物僅為被告乙○○上開販賣予丙○○第一級毒品海洛因有罪部分之證據，而不能證明與被告
    乙○○被訴此部分之犯行有何關聯，自難以之為被告乙○○
    被訴此部分犯行之佐證。
(二)、證人戊○○於警詢及偵查中證稱：伊向被告乙○○買毒品海
    洛因2 次，每次買500 元，量一點點而已，用透明夾鏈袋裝
    起來約一兩顆米粒的量，第一次買跟第二次買大約隔5 、6
    天，都到關山那裡去買，這是被告甲○○的住處，伊要去之
    前先打公用電話打給被告乙○○，跟他說我大約幾分鐘到，
    我就到關山被告甲○○住處找被告乙○○，他聽到聲音就知
    道我來了，從窗戶往外面看一下，乙○○就將毒品從窗戶拿
    給我，我將錢交給他等情（見同上偵查卷第46-50 頁、第54
    -55 頁）。證述除上開販賣第一級毒品海洛因於戊○○1 次
    外，尚於95年12月底另有販賣1 次海洛因予戊○○，但此部
    分除證人戊○○之證述外，並無其他佐證。至於戊○○為警
    查獲時經採集其尿液送鑑定結果，雖呈嗎啡陽性反應，有正
    修科技大學超微量研究科技中心所檢送之檢驗報告在卷可憑
    （見本院上訴卷第121- 122頁），並於警查獲被告乙○○時
    扣得上開海洛因5 包及附表二編號8 之藥鏟，但此屬被告乙○○上開販賣第一級毒品海洛因予戊○○有罪部分之證據，
    而不能證明與被告乙○○被訴此部分之犯行有何關聯，自難
    以之為被告乙○○被訴此部分犯行之佐證。
(三)、證人己○○於警詢中證稱：「第1 次於95年1 月份，最後1
    次於96年4 月份」等語（見偵字第3145號卷第32頁），於檢
    察官偵查中證稱：「95年12月份有觀察勒戒過，結束後才跟
    乙○○買，最後1 次是今年5 月5 日」等語（見同上卷第41
    -42 頁），又於警詢中證稱：「我僅曾向乙○○在甲○○住
    處購買安非他命毒品，一個小夾鏈袋的量計1,000 元。向乙○○平均約15天購買1 次。……向乙○○購買安非他命毒品
    共計約10次」等語（見偵字第3145號卷第31、33頁），於檢
    察官偵查中亦結證稱：「我有跟乙○○買過安非他命，最後
    一次是今年5 月5 日，我買1,000 元的安非他命，我印象中
    跟乙○○買過10次安非他命，每次都買1,000 元，……」等
    語（見同上偵查卷第41頁）；但於原審審理時證稱：「向乙○○拿過安非他命5 、6 次」、「1 包300 元至1,000 元不
    等」等語（見原審卷第105-107 頁）。其證述向被告乙○○
    購買安非他命之時間、次數及價款前後不一致，又無其他佐
    證。至於證人己○○使用之行動電話門號「0000000000號」
    ，出現於上開被告乙○○所使用之門號為0000000000號之行
    動電話通訊錄中，又證人己○○於警詢時所採之尿液經警方
    以臺灣尖端先進生技醫藥股份有限公司毒品簡易快速篩檢試
    劑檢驗結果，呈安非他命陽性反應（見本院上訴卷第128 頁
    ），及上開在共同被告甲○○住處扣得之甲基安非他命及附
    表二編號8 之藥鏟，亦僅屬被告乙○○上開販賣第二級毒品
    予己○○有罪部分之證據，而不能證明與被告乙○○被訴此
    部分之犯行有何關聯，自難以之為被告乙○○被訴此部分犯
    行之佐證。
(四)、證人丁○○於警詢中證稱：「我僅向乙○○購買過毒品，前
    後約購買過7 至8 次海洛因毒品，每次約700 元至1,000 元
    不等，自96年3 月起至5 月之間，先以電話連絡乙○○後，
    再至『榮昌』家跟乙○○拿毒品」等語（見偵字第3145號卷
    第60-65 頁）；於檢察官偵查中亦為大致相同之證述（見同
    上偵查卷第74-76 頁），但除證人丁○○之證述外，並無其
    他佐證足以證明被告乙○○有此部分被訴販賣第一級毒品海
    洛因予丁○○之證據。而有如上述，證人丁○○雖因於於96
    年7 月20日17時許，在屏東縣恆春鎮○○里○○路93巷1 弄
    52號住處廁所內，以將海洛因摻水再以針筒注射之方式，施
    用海洛因1 次，經警於96年7 月22日通知到案採尿送驗結果
    ，呈嗎啡陽性反應，經原審法院以96年訴字第1067號判處有
    期徒刑1 年確定；又證人丁○○曾向案外人陳瑞男借用門號
    為0000000000號行動電話於96年5 月1 日下午17時56分許，
    撥打甲○○所申辦之門號0000000000號，係被告乙○○接聽
    ，2 人約定直接到被告甲○○家中交易金額為700 元價值之
    毒品海洛因，隨後丁○○跟隨案外人陳瑞男所駕駛之小貨車
    前往完成交易一事，並有與此時間相符之雙向通聯記錄1 紙
    附卷，復有在共同被告甲○○住處查扣之海洛因及附表二編
    號8 之藥鏟等情，亦僅為上開經乙○○販賣第一級毒品海洛
    因予丁○○有罪部分之證據，而不能證明與被告乙○○被訴
    此部分之犯行有何關聯，自難以之為被告乙○○被訴此部分
    犯行之佐證。
(五)、按販賣第一級、第二級毒品均屬重罪，被告乙○○上開另被
    訴販賣第一級毒品9 次予丙○○、1 次予戊○○、6 次予己○○，被訴販賣第二級毒品9 次予丁○○部分，固分據證人
    丙○○、戊○○、己○○、丁○○證述在卷，惟被告乙○○
    被訴此等部分之罪嫌，除證人丙○○、戊○○、己○○、丁○○單一指證外，並無其他佐證；況且，證人戊○○指證被
    告乙○○販賣之時間、證人丁○○指證被告乙○○販賣之時
    間、價款並不明確，被告丙○○、己○○指證被告販賣之時
    間、次數或價款前後不一致，自難僅憑證人丙○○、戊○○
    、己○○、丁○○單一指證，遽認被告乙○○有此部分被訴
    之犯行，自應為被告乙○○此等部分被訴犯行均無罪之諭知
    。
四、原審就此等部分未詳為推求，遽為論罪科刑之判決，尚有未
    恰，被告乙○○上訴意旨否認此等部分犯行，指摘原判決此
    等部分不當，為有理由，應由本院將原判決此等部分撤銷改
    判，並另為無罪之諭知。
肆、被告乙○○、甲○○被訴於95年8 、9 月間以每1 個夾鏈袋
    1,000 元之價格，出售海洛因給林志龍1 次；於96年3 月間
    起至同年5 月間止，以每1 夾鏈袋700 元至1,000 元不等之
    價格，出售海洛因給丁○○1 次部分，經原審判決無罪後，
    未據檢察官上訴，是此部分業已確定；又被告乙○○被訴販
    賣第一級毒品予林志龍、被訴販賣第二級毒品予趙承，業
    經本院上訴審判決無罪確定；另被告甲○○經原審判決有罪
    部分，提起上訴後，本院上訴審判決後，經最高法院發回，
    於本院本次更審中，被告甲○○撤回上訴而告確定，均在案
    ，故不另論列。
據上論結，應依刑事訴訟法第369 條第1 項前段、第364 條、第
299 條第1 項前段、第301 條第1 項，刑法第11條，毒品危害防
制條例第4 條第1 項、第2 項、第18條第1 項前段、第19條第1
項，刑法第28條、第51條第5 款、第47條第1 項、第59條、第37
條第2 項、第38條第1 項第2 款，判決如主文。
本案經檢察官陳宗吟到庭執行職務。
中    華    民    國    98    年    10    月    8    日
              刑事第六庭    審判長法  官  王憲義
                                  法  官  簡志瑩
                                  法  官  邱永貴
以上正本證明與原本無異。
如不服本判決應於收受本判決後10日內向本院提出上訴書狀，其
未敘述上訴理由者，並得於提起上訴後10日內向本院補提理由書
狀（均須按他造當事人之人數附繕本）「切勿逕送上級法院」。
中    華    民    國    98    年    10    月    8    日
                                  書記官  鄭翠芬
附錄本件判決論罪科刑法條：
毒品危害防制條例第4 條
製造、運輸、販賣第一級毒品者，處死刑或無期徒刑；處無期徒
刑者，得併科新臺幣1 千萬元以下罰金。
製造、運輸、販賣第二級毒品者，處無期徒刑或7 年以上有期徒
刑，得併科新臺幣7 百萬元以下罰金。
附表一：
┌─┬────┬─────┬──────┬────┬───────┬────────────┐
│編│ 購買者 │ 犯罪時間 │ 犯罪地點   │交付毒品│ 交 易 方 式  │   販賣毒品次數與金額   │
│號│        │          │            │之被告  │              │                        │
├─┼────┼─────┼──────┼────┼───────┼────────────┤
│1 │ 丙○○ │96年5 月10│屏東縣恆春鎮│ 乙○○ │丙○○自行直接│1 次，價值1,000 元金額之│
│  │        │日        │水泉里樹林路│        │前往前址購買  │第一級毒品海洛因        │
│  │        │          │69號        │        │              │                        │
│  │        │          │            │        │              │                        │
├─┼────┼─────┼──────┼────┼───────┼────────────┤
│2 │ 戊○○ │95年12月底│同上        │ 乙○○ │戊○○在關山風│1 次，價值500 元金額之第│
│  │        │某日      │            │        │景區廟旁之公用│一級毒品海洛因          │
│  │        │          │            │        │電話撥打被告戴│                        │
│  │        │          │            │        │文吉之行動電話│                        │
│  │        │          │            │        │聯絡後，再前往│                        │
│  │        │          │            │        │前址購買      │                        │
├─┼────┼─────┼──────┼────┼───────┼────────────┤
│3 │ 己○○ │96年5 月5 │同上        │ 乙○○ │己○○以門號09│1 次，價值1,000 元金額之│
│  │        │日        │            │        │00000000號行動│第二級毒品甲基安非他命  │
│  │        │          │            │        │電話撥打被告戴│                        │
│  │        │          │            │        │文吉之行動電話│                        │
│  │        │          │            │        │聯絡後，再前往│                        │
│  │        │          │            │        │前址購買      │                        │
│  │        │          │            │        │              │                        │
│  │        │          │            │        │              │                        │
│  │        │          │            │        │              │                        │
├─┼────┼─────┼──────┼────┼───────┼────────────┤
│4 │ 丁○○ │96年5 月間│同上        │ 乙○○ │丁○○以向案外│1 次，價值700 元金額之第│
│  │        │某日      │            │        │人陳瑞男所借得│一級毒品海洛因          │
│  │        │          │            │        │之門號00000000│                        │
│  │        │          │            │        │1 號行動電話撥│                        │
│  │        │          │            │        │打被告乙○○之│                        │
│  │        │          │            │        │行動電話聯絡後│                        │
│  │        │          │            │        │，再前往前址購│                        │
│  │        │          │            │        │買            │                        │
└─┴────┴─────┴──────┴────┴───────┴────────────┘
附表二：
┌─┬────────────┬────┬──────────────────────┐
│編│  扣    案    物    號  │ 所有人 │          備              註                │
│號│                        │        │                                            │
├─┼────────────┼────┼──────────────────────┤
│1 │第一級毒品海洛因共5 包  │ 甲○○ │2 包淨重0.14公克，空包裝重0.39公克          │
│  │（淨重4.45公克，空包裝重│        │3 包淨重4.31公克，空包裝重1.19公克          │
│  │  1.58公克）            │        │（法務部調查局調科壹字第09623053590 號鑑定書│
│  │                        │        │、第00000000000 號鑑定書，96年度偵字第3145號│
│  │                        │        │卷第11、18頁）                              │
├─┼────────────┼────┼──────────────────────┤
│2 │第二級毒品甲基安非他命共│ 甲○○ │1 包驗前淨重24.134公克，驗後淨重24.130公克  │
│  │34包（驗前淨重45.221公克│        │33包驗前淨重21.087公克，驗後淨重21.084公克  │
│  │、驗後餘重45.214公克）  │        │（行政院衛生署管制藥品管理局管檢字第09600078│
│  │                        │        │30號鑑定書，96年度偵字第3144號卷第111 頁）  │
├─┼────────────┼────┼──────────────────────┤
│3 │門號為0000000000號之行動│ 甲○○ │係被告甲○○所有且供其等販賣毒品聯絡所用    │
│  │電話1 支                │        │                                            │
├─┼────────────┼────┼──────────────────────┤
│4 │門號為0000000000號之行動│ 乙○○ │係被告乙○○所有且供其等販賣毒品聯絡所用    │
│  │電話1 支                │        │                                            │
├─┼────────────┼────┼──────────────────────┤
│5 │藥鏟2 支（紙卡製）      │ 甲○○ │無任何毒品反應，係供被告2 人預備分裝毒品以販│
│  │                        │        │賣所用之物                                  │
│  │                        │        │（高雄醫學大學附設中和紀念醫院編號0000-000號│
│  │                        │        │、0000-000號檢驗報告，原審卷第95頁、第96頁）│
├─┼────────────┼────┼──────────────────────┤
│6 │夾鏈袋34個              │ 甲○○ │供被告2 人預備分裝毒品以販賣所用之物        │
├─┼────────────┼────┼──────────────────────┤
│7 │玻璃球1 個              │ 甲○○ │呈甲基安非他命毒品陽性反應，並無證據證明與本│
│  │                        │        │件犯行有關                                  │
│  │                        │        │（高雄醫學大學附設中和紀念醫院編號0000-000號│
│  │                        │        │檢驗報告，原審卷第97頁）                    │
├─┼────────────┼────┼──────────────────────┤
│8 │藥鏟4 支（包括桃紅色短吸│ 甲○○ │均呈毒品陽性反應，係被告二人販賣毒品所用之物│
│  │管1 支、塑膠卡製1 支、黃│        │（高雄醫學大學附設中和紀念醫院編號0000-000號│
│  │色2 支）                │        │、0000-000號、0000-000號、0000-000號檢驗報告│
│  │                        │        │，原審卷第91至第94頁）                      │
├─┼────────────┼────┼──────────────────────┤
│9 │門號為0000000000號之行動│ 甲○○ │並無證據證明與本件犯行有關                  │
│  │電話1 支                │        │                                            │
├─┼────────────┼────┼──────────────────────┤
│10.│新臺幣1,900 元          │ 乙○○ │並無證據證明係被告2 人因犯罪所得之財物      │
├─┼────────────┼────┼──────────────────────┤
│11.│新臺幣20,900元          │ 甲○○ │並無證據證明係被告2 人因犯罪所得之財物      │
├─┼────────────┼────┼──────────────────────┤
│12.│小皮包2 個              │ 甲○○ │並無證據證明與本件犯行有關                  │
├─┼────────────┼────┼──────────────────────┤
│13.│金項鍊3 條              │ 甲○○ │並無證據證明與本件犯行有關                  │
├─┼────────────┼────┼──────────────────────┤
│14.│金戒指5 個              │ 甲○○ │並無證據證明與本件犯行有關                  │
├─┼────────────┼────┼──────────────────────┤
│15.│金手鍊1 個              │ 甲○○ │並無證據證明與本件犯行有關                  │
├─┼────────────┼────┼──────────────────────┤
│16.│玉珮、手鐲共3 個        │ 甲○○ │並無證據證明與本件犯行有關                  │
├─┼────────────┼────┼──────────────────────┤
│17.│紀念金幣1 枚            │ 甲○○ │並無證據證明與本件犯行有關                  │
├─┼────────────┼────┼──────────────────────┤
│18.│名錶1 個                │ 甲○○ │並無證據證明與本件犯行有關                  │
├─┼────────────┼────┼──────────────────────┤
│19.│便條紙5 張              │ 甲○○ │並無證據證明與本件犯行有關                  │
└─┴────────────┴────┴──────────────────────┘


司法院資訊處製作；財團法人民間司法改革基金會備份。
